臺灣高等法院刑事判決
111年度上易字第219號
上  訴  人  臺灣宜蘭地方檢察署檢察官
被      告  陳毅隆



上列上訴人因被告竊盜案件，不服臺灣宜蘭地方法院109年度易
字第612號，中華民國110年12月24日第一審判決（起訴案號：臺
灣宜蘭地方檢察署109年度偵字第5028號），提起上訴，本院判
決如下：
    主  文
上訴駁回。
    理  由
一、公訴意旨略以：被告陳毅隆意圖為自己不法之所有，於民國
    109年5月3日上午9時許，攀爬宜蘭縣○○市○○路告訴人林麗華
    住處旁施工中建築的鷹架（穿著白色上衣、牛仔短褲、黑色
    鞋子），以不明硬物撬開頂樓鐵門，侵入有人居住之告訴人
    住宅，在3樓（1間房間）、4樓（2間房間）等處，徒手竊取
    告訴人所有價值約新臺幣（下同）33萬元之玉手鐲2個、玉
    手鍊1條、18K金戒指及項鍊數條等物。得手後，將贓物變賣
    得款10幾萬元後花用殆盡。案經告訴人於當日下午2時許上
    樓時發現失竊後，至宜蘭縣政府警察局宜蘭分局新民派出所
    報案，並由警員調閱現場與附近監視影像及審酌其他相關資
    料而查獲上情。因認被告涉有刑法第321條第1項第1款、第2
    款之毀損門扇侵入住宅竊盜罪嫌（下稱加重竊盜罪）。
二、本院之判斷
  ㈠按犯罪事實應依證據認定之，無證據不得認定犯罪事實；不
    能證明被告犯罪者，應諭知無罪之判決，刑事訴訟法第154
    條第2項、第301條第1項分別定有明文。申言之，犯罪事實
    之認定應憑證據，如未能發現相當證據，或證據不足以證明
    ，自不能以推測或擬制之方法，作為裁判基礎（最高法院40
    年台上字第86號判例意旨參照）；且認定犯罪事實所憑之證
    據，雖不以直接證據為限，間接證據亦包括在內，然而無論
    直接證據或間接證據，其為訴訟上之證明，須於通常一般之
    人均不致有所懷疑，而得確信其為真實之程度者，始得據為
    有罪之認定，倘其證明尚未達到此一程度，而有合理之懷疑
    存在而無從使事實審法院得有罪之確信時，即應由法院為被
    告無罪之判決（最高法院76年台上字第4986號判例意旨參照
    ）。再者，檢察官對於起訴之犯罪事實，仍應負提出證據及
    說服之實質舉證責任。倘其所提出之證據，不足為被告有罪
    之積極證明，或其指出證明之方法，無從說服法院以形成被
    告有罪之心證，基於無罪推定之原則，自應為被告無罪判決
    之諭知（最高法院92年台上字第128號判例意旨參照）。
  ㈡檢察官認被告涉有前揭罪嫌，主要係以下列證據，作為論據
    ：　
　⒈被告於警詢時之自白。
　⒉告訴人於警詢時之陳述。
　⒊宜蘭縣政府警察局宜蘭分局刑案現場勘察卷宗（含竊案現場
    照片、竊案現場頂樓鐵門被毀損之照片等）。
　⒋竊案現場監視器錄影光碟及翻拍照片。　　
　㈢訊據被告堅決否認有何加重竊盜之犯行，辯稱：我在警詢時
    很累且藥癮發作，精神狀態真的很不好，當時想要趕回去解
    藥癮，所以才承認，也沒有仔細看員警提示的資料。實際上
    我確實沒有去偷，警詢的自白並不實在等語。
　㈣檢察官所提以上事證，並不足以證明被告犯罪，茲分述如下
    ：
　⒈查告訴人位於宜蘭縣○○市○○路0段00號之住處於109年5月3日
    下午2時許前之同日某時，遭人從住處頂樓破壞鐵門後侵入
    ，並遭竊取玉手鐲2個、玉項鍊（起訴書誤載為玉手鍊）1條
    、18K金戒指及項鍊等物之事實，業據證人即告訴人於警詢
    時指證綦詳（見警卷第8至9頁），並有宜蘭縣政府警察局宜
    蘭分局刑案現場勘察報告表暨現場勘察照片、現場採證照片
    及監視器錄影畫面翻拍照片等件在卷可稽（見警卷第14至33
    、51至58頁），是此部分事實固首堪認定。
　⒉惟厥應進一步審究者，即侵入告訴人住處行竊之人是否確為
    被告，經查：
　　⑴被告雖於警詢時坦承其有侵入告訴人住處行竊之事實（見
      警卷第1至4頁），然經本院於111年3月8日準備程序時當
      庭勘驗被告之警詢錄影光碟，勘驗結果略認：被告於警詢
      過程中，精神明顯不濟，不斷有閉眼打盹之情形，其針對
      警方之詢問，均係強打起精神回答，敘述皆屬簡短；於警
      方詢問其如何侵入上開住處時，其稱係爬窗戶進入等情，
      有本院勘驗筆錄在卷可按（見本院卷第80頁）。可見被告
      於警詢過程中既已呈現精神狀況明顯不濟、頻頻打盹之狀
      態，則其能否針對警方之詢問確實回答，自甚有疑問，此
      從其之回應皆屬簡短，即可見一斑。況依本院勘驗結果，
      被告供稱係爬窗戶侵入告訴人住處，然實際上告訴人住處
      係遭人破壞頂樓鐵門後侵入，核與被告所供不符，則被告
      之警詢自白是否可採，益非無疑。
　　⑵再者，依本院前揭勘驗結果，被告於警詢時之頭髮為覆額
      短髮，有上開勘驗筆錄暨附件警詢錄影畫面截圖在卷可憑
      （見本院卷第80、82頁）；而本院於111年3月8日準備程
      序時復當庭勘驗卷附監視器所錄竊嫌於109年5月3日行竊
      後行走於路上之錄影光碟，勘驗結果略認：竊嫌之頭髮為
      極短髮，額頭幾無頭髮覆蓋等情，此有本院勘驗筆錄暨附
      件監視器錄影畫面截圖存卷為佐（見本院卷第80、84頁）
      。審以本件案發時間為109年5月3日，被告接受警詢之時
      間為109年6月25日，相隔約1個月22日，倘前揭監視器所
      錄得之竊嫌確為被告，其何以能在短短1個月又22日之短
      時間內，即從幾無頭髮覆蓋額頭之極短髮，迅速變為足以
      覆蓋額頭之髮量，顯不合常理。況細觀該等截圖所顯示之
      被告與竊嫌容貌、臉型，亦容有不同之處，在在足徵本案
      竊嫌應非被告甚明。
　　⑶又警方於告訴人報警處理後，固於上開住處頂樓扣得舊款I
      PHONE手機1支，並於其上採得可疑指紋1枚，有現場勘察
      照片、證據清單、刑事案件證物採驗紀錄表等件在卷可稽
      （見警卷第33至37頁），且告訴人於109年6月6日警詢時
      亦陳稱：我和家人都沒見過該手機，可能為竊嫌所留下云
      云（見警卷第12頁）。然嗣經警方依該手機SIM卡之卡號
      查證結果，該手機係告訴人之女吳尹婷所有，其上採集之
      指紋經比對結果，則與告訴人之女婿曾育淵之右姆指指紋
      相符，有宜蘭縣政府警察局宜蘭分局110年5月28日警蘭偵
      字第1100011949號函暨所附刑事案件證物採驗紀錄表、同
      分局110年8月17日警蘭偵字第1100015716號函暨所附數位
      勘察證物報告、通聯調閱查詢單在卷可考（見原審卷第12
      1至123、131、141至149頁）；且告訴人於110年8月15日
      警詢時亦改稱：上開手機是我女兒吳尹婷的。我本人認不
      得該手機，但我把手機照片給我女兒看並與她通電話，她
      當場確認是她的手機等語（見原審卷第135頁）。職是，
      警方於現場所扣得之手機並非被告所有，其上亦未採集到
      被告之指紋，自無從執為不利被告之認定。　
　　⑷至觀諸卷附監視器所錄得竊嫌於109年5月3日行竊前行走於
      路上之錄影畫面翻拍照片（見警卷第57至58頁），其上顯
      示竊嫌之外觀模糊，容貌、臉型及身形均無法清楚辨識，
      難以判斷是否確為被告。況稽以該竊嫌於行竊後變裝行走
      於路上之監視器錄影畫面，顯示竊嫌與被告容非同一人，
      業見前述，則前開竊嫌行竊前之監視器錄影畫面翻拍照片
      ，要難執為不利被告之認定。　　
　⒊綜上所述，被告之警詢自白既有前述瑕疵可指，其自白之真
    實性已屬可疑，而依檢察官所提各項證據，綜合以觀僅能證
    明告訴人住處有遭竊之事實，仍不足以補強被告之自白，猶
    未到達確信其為真實之程度，自不能遽認被告確有被訴之加
    重竊盜犯行。此外，復查無其他積極證據足以證明被告確有
    檢察官所指犯行，揆諸首揭法律規定與說明，既無足夠證據
    確信公訴意旨之指訴為真實，不能證明被告犯罪，自應為其
    無罪之諭知。
三、駁回上訴之說明
　㈠原審經詳細調查後，本於相同見解，就被告被訴加重竊盜之
    犯行，認檢察官所舉之證據尚未達於使通常一般人均不致有
    所懷疑，而得確信其起訴之犯罪事實為真實之程度，因而以
    起訴之證據不能證明被告確有被訴之犯行，乃為無罪之諭知
    ，其認事用法，核無違誤。
　㈡檢察官上訴意旨略以：被告於警詢時自白其有加重竊盜之犯
    罪事實，核與告訴人於警詢時所證遭竊之情節相符，足認被
    告之警詢自白與事實相符而無瑕疵。此外，並有竊案現場照
    片、竊案現場錄影光碟及翻拍照片等在卷可稽。本件依前開
    調查所得之各項直接、間接證據，本於推理作用而為綜合判
    斷，已達於一般人均可得確信被告有加重竊盜犯行之程度，
    而無合理之懷疑存在。是原審認被告之自白存有與事實未符
    之瑕疵，且檢察官所提其他證據仍存有合理懷疑，因而遽行
    判決被告無罪，顯不合經驗法則與論理法則。爰請撤銷原判
    決，更為適當合法之判決云云。　　
　㈢惟按犯罪事實之認定，應憑證據，如未能發現相當證據或證
    據不足以證明被告犯罪時，自不能以推測或擬制之方法，以
    為裁判之基礎。而證據之取捨與證據之證明力如何，均屬事
    實審法院得裁量、判斷之職權；茍其此項裁量、判斷，並不
    悖乎通常一般人日常生活經驗之定則或論理法則，並已於判
    決內論敘其何以作此判斷之心證理由者，即不得任意指摘其
    為違法（最高法院110年度台上字第4104號判決意旨參照）
    。本院斟酌取捨被告之供述、證人即告訴人之證述、宜蘭縣
    政府警察局宜蘭分局刑案現場勘察報告表暨現場勘察照片、
    現場採證照片及監視器錄影畫面翻拍照片、前揭函文暨所附
    刑事案件證物採驗紀錄表、數位勘察證物報告、通聯調閱查
    詢單、本院勘驗筆錄暨附件截圖等卷內證據，已詳為說明被
    告之警詢自白具有瑕疵可指，其自白之真實性要屬可疑，而
    告訴人之證述等卷內證據，至多僅能證明告訴人住處有遭竊
    之事實，無法補強被告自白之真實性，遑論依本院勘驗結果
    ，竊嫌與被告容非同一人，益難遽認被告確有加重竊盜之犯
    行，因而認檢察官所舉之證據尚未達於使通常一般人均不致
    有所懷疑，而得確信其起訴之犯罪事實為真實之程度。原判
    決本於同一見解，遂以起訴之證據不能證明被告確有加重竊
    盜之犯行，而為被告無罪之諭知，所為論斷從形式上觀察，
    難認有違背經驗法則、論理法則，或有其他違背法令之情形
    ，自不容任意指為違法。檢察官上訴意旨置原判決已明確論
    斷說明之事項於不顧，仍執前揭陳詞指摘原判決不當，並未
    提出其他積極證據供本院調查審認，其上訴自無足取。
  ㈣綜上所述，原審判決被告無罪，於法殊無違誤。檢察官上訴
    指摘原判決不當，並非可採，故其上訴為無理由，應予駁回
    。　
據上論斷，應依刑事訴訟法第368條，判決如主文。　
本案經檢察官吳志成提起公訴，檢察官張學翰提起上訴，由檢察
官邱美育到庭執行職務。
中　　華　　民　　國　　111 　年　　3 　　月　　30　　日
　　　　　　　　　刑事第九庭  審判長法　官  潘翠雪
　　　　　　　　　　　　　　　　　  法　官  陳俞婷
　　　　　　　　　　　　　　　　　  法　官  陳信旗
以上正本證明與原本無異。
不得上訴。
                                    書記官  董佳貞
中　　華　　民　　國　　111 　年　　3 　　月　　30　　日